# 请教陈老师，资产转移涉及的补偿价格以估值对赌为基准的会计处理

提问人：wx_5b20b9456c1a 时间：2022-05-26 17:29:15
陈老师好，有一个会计处理问题想咨询一下，不知道我理解的对不对
1 、政府下设有两个公司，一个是创投公司，一个是工业园。现在，政府让旗下创投公司投资A公司 1000 万元，投入价格与A公司本轮对外融资的价格一致。创投公司投入A企业之后，政府让旗下工业园根据A公司的要求，对园区厂房进行整改以满足A公司入驻要求（专门定制），整改整体花费不超过 5000 万元，（下称定制资产的价格），产权属于工业园，验收合格后转交A公司使用（大概需要 1 年时间），A公司支付租赁费用。
政府与A公司约定，如果厂房转移后 6 年，A公司的估值上涨，使得创投公司持有股权的价值超过 1 亿元，那么A公司不用支付任何费用，后续也是免费使用。如果创投公司持有股权的价值超出7000 万元但小于 1 亿元，则A公司要补偿给工业园的金额是：定制资产价格（不超过 5000 万）-（创投公司持有股权价值-7000万），分 5 年之后，差价补完之后，定制资产免费使用；如果创投公司持有股权低于 7000 万，则A公司补偿工业园金额为：定制资产价格（不超过 5000 万），分 5 年支付，差价补完之后，定制资产免费使用。
我的理解： 1 、目前，由于定制资产没有转移，尚在建设中，且无论是否需要补偿，都属于工业园区的资产，企业此时没有控制该资产，不需要做任何会计处理（是否需要视为或有负债？） 2 、资产转移给A企业使用的时候，A企业是否要确认一项资产和负债，但负债的金额是以未来不确定事项（估值）来计算的。在此刻是不是更像一个衍生工具导致的负债？还是确认使用权资产和根据未来最佳估计算一个负债额。如果是衍生工具导致的负债，是否是同时确认一个金融资产和金融负债。要等到厂房转移 6 年后才能确定真实的负债，届时确认使用权资产和租赁负债？ 3 、如果是转移的时候确认使用权资产和负债，是否要摊销？因为未来是免费试用，按多少年摊销较好（租赁合同法律最长 20 年？）

回答人：chenyiwei
1 、即使是最不利的情况（创投公司所持A公司股权估值不到 7000 万元），A公司需要支付的该项定制资产购买价款也就是相当于其实际成本，并未要求高于公允价值购买，因此对A公司而言，日后补偿资产价款的约定并不构成一项亏损合同，故无需就此确认预计负债。
2 、A公司应在取得资产使用权时确认资产和负债（金额等于工业园公司的实际购建成本）。后续如果A公司股权估值达到约定金额，从而被全部或部分豁免补偿义务时，应将减免的补偿款转入递延收益，在该项资产的剩余折旧年限内摊销该项递延收益，列入各该年度的其他收益。不采用衍生工具的处理模式。

提问人：wx_5b20b9456c1a 时间：2022-05-30 13:51:05
陈老师，你好。因为厂房转移后 6 年的时间内（ 6 年后确定估值），公司是需要每年支付租金给工业园。每年租金的金额接近这个定制资产的年折旧额。如果在定制资产转移时，同时确认一个使用权资产和负债，并计提折旧，同时又支付租金。会不会导致双重计入成本？

回答人：chenyiwei
使用权资产和负债的初始计量包括每年需支付的租金，所以不会重复确认费用。

提问人：wx_5b20b9456c1a 时间：2022-06-07 11:13:57
陈老师，还有一种理解是：
这个政府补助并不是普适性的，普适性的才算是政府补助。它实质是跟政府部门下另一个创投公司投资企业才产生的。是本轮增资和未来的估值这个特殊事项相关的。因此这个并不是政府补助，应该算是股东投入（从最终控制上看都是政府控制），应计入资本公积。
不知道这个理解的问题在哪？
个人疑虑点在于：创投公司投入的时候，价格和其他外部投资者价格是一致的，如果算是股东投入，那么同一轮融资不同股东的价格就不一致了。

回答人：chenyiwei
这也是一种可能的理解，前提是： 1 、创投公司确实享有这部分股权增值收益，而不存在明股实债、有条件放弃的情况； 2 、创投公司可享有的增值收益大于豁免的资产购买价款。